臺灣高等法院臺南分院刑事裁定
111年度抗字第349號
抗  告  人  
即  受刑人  張蓁  
上列抗告人因聲請定其應執行刑案件，不服臺灣雲林地方法院中
華民國111年3月31日裁定(111年度聲字第242號)，提起抗告，本
院裁定如下：
    主  文
原裁定撤銷。
張蓁因犯如附表所示各罪所處之刑，應執行有期徒刑伍年。
    理  由
一、本件抗告意旨略以：抗告人即受刑人張蓁（下稱抗告人）不
    服原審裁定，理由如下：㈠按刑法第51條數罪併罰定應執行
    之立法精神係為酌量減輕其刑，可依刑法第98條提出另案毒
    品(判徒刑、吸食部分)可由法院得免刑或一部分免刑。㈡按
    數罪併罰中之量刑標準，抗告人因毒品施用重覆連續皆一致
    性之行為，又法學雜誌上曾有高等法院法官敘述：應以第一
    重刑加第二重刑乘以0.67此乃為比例之原則量刑。㈢且抗告
    人尚有已定應執行之案件繫屬不同法院，案號如下：111年
    度聲字第547號；111年執丙第2812號。是否可以懇求貴院併
    案重新酌量定其應執行之刑，以利在監累進處遇。㈣再念家
    中尚有幼女及癌症父親，抗告人對犯下之種種惡行深知悔悟
    ，懇請貴院鈞長能給予抗告人儘早服刑完返家孝親之機會，
    彌補為人子女、之母之責。驚覺生命有限，深恐回頭為時已
    晚親不待，懇請審酌本狀所述之種種，能再酌量減輕其刑，
    使其儘早回歸社會過正常家庭生活，抗告人目前正在以戒治
    上課之方式戒除心癮之處分中，法律資源有限，倘若此狀於
    法不符，亦懇請鈞長核示救濟方法云云。
二、按裁判確定前犯數罪者，併合處罰之；數罪併罰，有二裁判
    以上者，依第51條之規定，定其應執行之刑，刑法第50條第
    1 項本文、第53條定有明文。又數罪併罰，分別宣告其罪之
    刑，如宣告多數有期徒刑者，於各刑中之最長期以上，各刑
    合併之刑期以下，定其刑期；但不得逾30年，刑法第51條第
    5 款亦有明文。次按法律上屬於自由裁量之事項，有其外部
    性界限及內部性界限，並非概無拘束。依據法律之具體規定
    ，法院應在其範圍選擇為適當之裁判者，為外部性界限；而
    法院為裁判時，應考量法律之目的，及法律秩序之理念所在
    者，為內部性界限。法院為裁判時，二者均不得有所踰越。
    在數罪併罰，有二裁判以上，定其應執行之刑時，固屬於法
    院自由裁量之事項，然仍應受前揭外部性界限及內部性界限
    之拘束（最高法院94年度台非字第233號判決意旨參照）。
    又數罪併罰之定應執行之刑，係出於刑罰經濟與責罰相當之
    考量，並非予以犯罪行為人或受刑人不當之利益，為一種特
    別的量刑過程，相較於刑法第57條所定科刑時應審酌之事項
    係對一般犯罪行為之裁量，定應執行刑之宣告，乃對犯罪行
    為人本身及所犯各罪之總檢視，除應考量行為人所犯數罪反
    應出之人格特性，並應權衡審酌行為人之責任與整體刑法目
    的及相關刑事政策，在量刑權之法律拘束性原則下，依刑法
    第51條第5款之規定，採限制加重原則，以宣告各刑中之最
    長期為下限，各刑合併之刑期為上限，但最長不得逾30年，
    資為量刑自由裁量權之外部界限，並應受法秩序理念規範之
    比例原則、平等原則、責罰相當原則、重複評價禁止原則等
    自由裁量權之內部抽象價值要求界限之支配，使以輕重得宜
    ，罰當其責，俾符合法律授與裁量權之目的，以區別數罪併
    罰與單純數罪之不同，兼顧刑罰衡平原則（最高法院100年
    度台抗字第314號裁定意旨參照）。是於併合處罰，其執行
    刑之酌定，應視行為人所犯數罪之犯罪類型而定，倘行為人
    所犯數罪屬相同之犯罪類型者（如複數詐欺、施用或販賣毒
    品等），於併合處罰時，其責任非難重複之程度較高，應酌
    定較低之應執行刑；另行為人所犯數罪非惟犯罪類型相同，
    且其行為態樣、手段、動機均相似者，於併合處罰時，其責
    任非難重複之程度更高，應酌定更低之應執行刑。
三、經查：
　㈠原裁定以受刑人張蓁因犯違反毒品危害防制條例等案件，經
    臺灣桃園地方法院（下稱桃園地院）以107年度審訴字第120
    0號、第1445號合併判決、107年度審訴字第1814號、本院10
    7年度訴字第702號判決各判處如附表編號1至8所示之刑，且
    附表編號1至7所示之刑，經桃園地院109年度聲字第4253號
    裁判定應執行有期徒刑3年6月，以上並均確定等情，有卷內
    所附各該判決、裁定及臺灣高等法院被告前案紀錄表可稽。
    是本件定應執行刑，除不得逾越刑法第51條第5款所定法律
    之外部界限，即不得重於如附表所示各罪加計之總和外，亦
    應受內部界限之拘束，即不得重於原判決所定之執行刑有期
    徒刑3年6月、3年8月加計後之總和，即有期徒刑7年2月。復
    以受刑人所犯如附表編號4至6所示之罪，其所處之刑得易科
    罰金；附表編號1至3、7、8所示之罪，其所處之刑則均不得
    易科罰金，屬刑法第50條第1項但書第1款之情形，茲聲請人
    係依刑法第50條第2項之規定，經受刑人之請求向桃園地院
    提出定應執行刑之聲請，應予准許，且以應受裁量權內部界
    限及外部界限之拘束，即不得逾越上開各法院所定執行刑及
    其他併罰罪刑合計之範圍，而裁定應執行有期徒刑7年之刑
    ，固非無見。
　㈡然抗告人所犯如附表編號1至7所示之罪，均為施用毒品罪，
    其責任非難重複之程度較高，依刑罰邊際效益隨刑期遞減而
    行為人所生痛苦隨刑期而遞增，理應酌定較低之應執行刑。
    抗告人所犯該附表編號1至7所示各罪，其宣告刑之總和為有
    期徒刑4年5月【即（9月〈×3次〉）＋（6月〈×3次〉+8月〈×1次〉
    ）】；而曾經桃園地院109年度聲字第4253號裁判定應執行
    有期徒刑3年6月，而就前述法院所定執行刑及其他併罰罪刑
    （附表編號8所示共同販賣第二級毒品處有期徒刑3年8月）
    合計之刑期合計為7年2月【即前述附表編號1至7所示各罪定
    執行刑總和及其他併罰之罪刑合計為：3年6月+3年8月＝7年2
    月】，是原審就如附表編號1至8所示之罪，定其應執行之刑
    為有期徒刑7年，從形式上觀察，雖未違反外部或內部界限
    ，再細繹卷附各該確定判決書上所載犯罪事實可知，附表編
    號1至7係抗告人係自107年1月至同年7月之犯罪時間內，密
    集為施用第一級、第二級毒品犯行。本院審酌：附表編號1
    至7所示之抗告人所犯7罪均屬相同類型之施用毒品罪，係於
    短時間內為之，各罪之罪質、犯罪動機及行為手段（因施用
    毒品成癮而自行施用）亦均相類而有關聯。原審裁定雖認（
    附表編號1至7）其所犯施用毒品數罪之刑度原已受有相當核
    減之利益，及附表編號8所示之罪為販賣毒品案件，行為罪
    質有明顯差異，而定其應執行刑，然為避免責任非難過度評
    價及行為人預防需求，暨定應執行刑之限制加重原則，兼顧
    原審亦同認之應參酌刑罰衡平之要求及矯正受刑人之目的等
    情，認原審就本件定其執行刑為有期徒刑7年，已造成責任
    非難效果重複滿足、邊際效應遞減之不當效果，而有違責任
    原則，尚嫌過重。
　㈢是抗告人提起本件抗告，以前詞指摘原審裁定不當，即有理
    由，應由本院將該裁定予以撤銷，且為免發回原審法院重新
    裁定於刑事訴追執行效能無益，爰由本院依刑事訴訟法第41
    3條後段規定自為裁定。爰參酌附表所示各罪宣告刑總和上
    限、各刑中最長期，及其各罪曾定執行刑與其他宣告刑之總
    和，並審酌抗告人所犯均為涉與毒品危害防制條例規範之施
    用毒品罪、販賣毒品罪之罪質、其侵害法益屬性，及其行為
    態樣、手段、動機、犯罪次數等一切情狀，為整體非難評價
    ，衡其犯罪所侵害之法益，其所犯數罪反應出之人格特性、
    刑罰規範目的，及貫徹刑法量刑公平正義理念之法律目的暨
    前次定刑期總和內部界限之拘束等情，並參酌刑罰對受刑人
    造成之痛苦程度，係隨刑度增加而生加乘效果，非以等比方
    式增加，是以隨罪數增加遞減刑罰方式，當足以評價受刑人
    行為不法性之法理（即多數犯罪責任遞減原則），並依最高
    法院110年度台抗大字第489號裁定意旨參酌抗告人提出抗告
    書面所陳意見後，就抗告人所犯如附表所示各罪所處之有期
    徒刑，合併定其應執行刑如主文第2項所示。
　㈣至於抗告人提及個人家庭、經濟狀況，主張其一時失慮觸犯
    大錯，及引用他案酌定應執行刑之比例，作為原審裁定是否
    過重之判斷基準，並以請求併案重新酌量定其應執行、以利
    在監累進處遇等情，均係對定應執行刑法院所應審酌之事項
    ，容有誤會，併此敘明。
據上論斷，應依刑事訴訟法第413條、第477條第1項，刑法第53
條、第51條第5款，裁定如主文。
中　　華　　民　　國　　111 　年　　5 　　月　　4 　　日
                  刑事第二庭    審判長法  官  陳珍如
                                      法  官  包梅真
                                      法  官  黃裕堯
以上正本證明與原本無異。
如不服本裁定，應於收受本裁定後五日內向本院提出抗告狀。
　　　　　　　　　　　　　　　　　　　書記官  蔡孟芬
中　　華　　民　　國　　111 　年　　5 　　月　　4 　　日

附表：受刑人張蓁應執行刑案件一覽表  
  編      號   1 2 3   罪      名   施用第一級毒品罪 施用第一級毒品罪 施用第一級毒品罪 宣  告  刑  有期徒刑9月 有期徒刑9月 有期徒刑9月   犯 罪 日 期  107年1月9日 107年2月28日 107年3月8日 偵查機關及案號    機  關 臺灣桃園地方檢察署 臺灣桃園地方檢察署 臺灣桃園地方檢察署  案  號 107年度毒偵字第1761號、第3806號、第2586號 107年度毒偵字第1761號、第3806號、第2586號 107年度毒偵字第1761號、第3806號、第2586號 最後事實審                法  院 臺灣桃園地方法院 臺灣桃園地方法院 臺灣桃園地方法院  案  號 107年度審訴字第1200號、第1445號 107年度審訴字第1200號、第1445號 107年度審訴字第1200號、第1445號  日  期 107年10月31日 107年10月31日 107年10月31日 確定判決                  法  院 臺灣桃園地方法院 臺灣桃園地方法院 臺灣桃園地方法院  案  號 107年度審訴字第1200號、第1445號 107年度審訴字第1200號、第1445號 107年度審訴字第1200號、第1445號  日  期 107年11月26日 107年11月26日 107年11月26日 是否得為易科罰金之案件             否            否            否 備          註               ⒈桃園地檢108年度執緝字第2352號。 ⒉編號1至7之刑，經臺灣桃園地方法院以109年度聲字第4253號裁判定應執行有期徒刑3年6月確定。 ⒈桃園地檢108年度執緝字第2352號。 ⒉編號1至7之刑，經臺灣桃園地方法院以109年度聲字第4253號裁判定應執行有期徒刑3年6月確定。 ⒈桃園地檢108年度執緝字第2352號。 ⒉編號1至7之刑，經臺灣桃園地方法院以109年度聲字第4253號裁判定應執行有期徒刑3年6月確定。 
  編      號   4 5 6   罪      名   施用第二級毒品罪 施用第二級毒品罪 施用第二級毒品罪 宣  告  刑  有期徒刑6月 有期徒刑6月 有期徒刑6月   犯 罪 日 期  107年1月9日 107年2月27日 107年3月8日 偵查機關及案號    機  關 臺灣桃園地方檢察署 臺灣桃園地方檢察署 臺灣桃園地方檢察署  案  號 107年度毒偵字第1761號、第3806號、第2586號 107年度毒偵字第1761號、第3806號、第2586號 107年度毒偵字第1761號、第3806號、第2586號 最後事實審                法  院 臺灣桃園地方法院 臺灣桃園地方法院 臺灣桃園地方法院  案  號 107年度審訴字第1200號、第1445號 107年度審訴字第1200號、第1445號 107年度審訴字第1200號、第1445號  日  期 107年10月31日 107年10月31日 107年10月31日 確定判決                  法  院 臺灣桃園地方法院 臺灣桃園地方法院 臺灣桃園地方法院  案  號 107年度審訴字第1200號、第1445號 107年度審訴字第1200號、第1445號 107年度審訴字第1200號、第1445號  日  期 107年11月26日 107年11月26日 107年11月26日 是否得為易科罰金之案件             是            是            是 備          註               ⒈桃園地檢108年度執緝字第2354號。 ⒉編號1至7之刑，經臺灣桃園地方法院以109年度聲字第4253號裁判定應執行有期徒刑3年6月確定。 ⒈桃園地檢108年度執緝字第2354號。 ⒉編號1至7之刑，經臺灣桃園地方法院以109年度聲字第4253號裁判定應執行有期徒刑3年6月確定。 ⒈桃園地檢108年度執緝字第2354號。 ⒉編號1至7之刑，經臺灣桃園地方法院以109年度聲字第4253號裁判定應執行有期徒刑3年6月確定。 
  編      號   7 8 （以下空白）   罪      名   施用第一級毒品罪 共同販賣第二級毒品罪  宣  告  刑  有期徒刑8月 有期徒刑3年8月    犯 罪 日 期  107年7月2日22時30分許為警採尿起回溯26小時內某時 106年7月3日  偵查機關及案號    機  關 臺灣桃園地方檢察署 臺灣雲林地方檢察署   案  號 107年度毒偵字第4439號 107年度偵字第746號、第2061號  最後事實審                法  院 臺灣桃園地方法院 臺灣雲林地方法院   案  號 107年度審訴字第1814號 107年度訴字第702號   日  期 108年4月8日 109年1月3日  確定判決                  法  院 臺灣桃園地方法院 臺灣雲林地方法院   案  號 107年度審訴字第1814號 107年度訴字第702號   日  期 108年5月13日 109年2月10日  是否得為易科罰金之案件             否            否  備          註               ⒈桃園地檢108年度執緝字第2353號。 ⒉編號1至7之刑，經臺灣桃園地方法院以109年度聲字第4253號裁判定應執行有期徒刑3年6月確定。 ⒈雲林地檢110年度執緝字第68號。